臺灣彰化地方法院刑事判決　　　　　　　100年度易字第471號
公　訴　人　臺灣彰化地方法院檢察署檢察官
被　　　告　李俊輝
上列被告因詐欺案件，經檢察官提起公訴（100 年度偵緝字第50
、51、52、53號），本院判決如下：
    主  文
李俊輝幫助意圖為自己不法之所有，以詐術使人將本人之物交付
，處有期徒刑陸月，如易科罰金，以新臺幣壹仟元折算壹日。
    事  實
一、李俊輝知悉個人之帳戶關係自身信用，具有一身專屬性質，
    在金融機構開立帳戶並無特殊條件限制，一般人均係使用自
    己之帳戶，使用他人之帳戶常與財產犯罪密切相關，而可預
    見他人收取帳戶之目的係欲隱匿真實身分，供進行詐欺取財
    犯罪所用，仍基於幫助詐欺取財之不確定故意，於民國99年
    3 月31日至同年4 月20日間之某日，在不詳地點，將其於台
    中商業銀行花壇分行開設之帳號000-000000000000號帳戶、
    於合作金庫商業銀行彰營分行開設之帳號000-000000000000
    0 號帳戶、於中華郵政股份有限公司花壇郵局開設之帳號00
    0-00000000000002號（起訴書誤載為000-00000000000002號
    ）帳戶之存摺、提款卡及密碼，均交付予某真實姓名、年籍
    不詳之成年人，交由詐騙集團成員用為詐欺取財之工具。嗣
    詐騙集團成員即意圖為自己不法之所有，於附表所示之時間
    ，以附表所示之方式詐欺附表所示之人，致附表所示之人陷
    於錯誤，而分別於附表所示之時間，匯款如附表所示之金額
    至附表所示之帳戶內，以此方式詐欺取財得手。
二、案經彰化縣警察局彰化分局報告臺灣彰化地方法院檢察署檢
    察官偵查起訴。
    理  由
壹、程序部分
一、按被告以外之人於審判外之言詞或書面陳述，除法律有規定
    者外，不得作為證據，刑事訴訟法第159 條第1 項固有明文
    ，惟被告以外之人於審判外之陳述，雖不符合同法第159 條
    之1 至第159 條之4 規定，但經當事人於審判程序同意作為
    證據，法院審酌該言詞陳述或書面陳述作成時之情況，認為
    適當者，亦得為證據，當事人、代理人或辯護人於法院調查
    證據時，知有第159 條第1 項不得為證據之情形，而未於言
    詞辯論終結前聲明異議者，視為有前項之同意，此觀同法第
    159 條之5 規定即明。查本判決後開引用各該被告李俊輝以
    外之人於審判外之陳述（包含書面陳述），皆屬傳聞證據，
    惟當事人雖知上開證據資料為傳聞證據，仍於本院準備程序
    及審判期日中對各該證據資料均表示同意或無意見而不予爭
    執，且迄至言詞辯論終結前亦未再聲明異議，本院審酌上開
    證據資料製作時之情況尚無違法不當等瑕疵，且與本案具有
    關連性，認為以之作為證據應屬適當，揆諸前開規定，爰逕
    依刑事訴訟法第159 條之5 規定，認前揭證據資料均具有證
    據能力。
二、本案後述所引用之非供述證據，非屬傳聞證據，本院審酌該
    等證據作成及取得之程序均無違法之處，且與本案具有關連
    性，是該等證據之證據能力均無疑義，合先敘明。
貳、實體部分
一、訊據被告李俊輝矢口否認有何幫助詐欺取財犯行，辯稱：其
    並未出售帳戶之存摺、提款卡及密碼，上開各帳戶之存摺、
    提款卡及抄寫於紙條上之密碼，原均置於機車置物箱內，嗣
    於不詳時間、不詳地點遺失，其於99年5 、6 月間始發覺存
    摺及提款卡遺失云云。經查：
（一）上揭台中商業銀行花壇分行、合作金庫商業銀行彰營分行
      、中華郵政股份有限公司花壇郵局之帳戶，均為被告所申
      辦之帳戶，且附表所示之被害人分別係遭他人以附表所示
      之方式詐欺，而將附表所示之金額匯入被告如附表所示之
      帳戶內，該等帳戶確係遭人用為詐欺取財之工具等情，業
      經證人即附表所示之被害人於警詢時證述綦詳，並有附表
      證據欄所示之證據及金融機構回應狀態列印資料1 紙（99
      年度偵字第7625號卷第5 頁）在卷可稽，此部分事實洵堪
      認定。
（二）被告雖以上詞置辯，惟查，上揭中華郵政股份有限公司花
      壇郵局之帳戶，係被告為網路拍賣交易用以收取買家匯款
      之帳戶，業據被告陳明在卷（本院卷第25頁背面），並有
      露天拍賣網頁列印資料1 份附卷為憑（本院卷第28頁），
      堪認被告有使用金融機構帳戶之豐富經驗，復係以上開郵
      局帳戶為其從事網路拍賣交易之重要工具，理當能合理有
      效率安排帳戶存摺及提款卡之保管方式。其次，依被告供
      述及帳戶交易明細（本院卷第18、48、51頁、99年度偵字
      第7625號卷第10頁）所示，上開台中商業銀行花壇分行、
      合作金庫商業銀行彰營分行帳戶分別自98年1 月12日、97
      年7 月11日起即無交易紀錄，其中台中商業銀行花壇分行
      之帳戶，更自98年1 月12日申設啟用後，從未曾使用，上
      開2 帳戶均至99年4 月20日始有被害人遭詐騙而匯入款項
      ，足見上開2 帳戶之存摺及提款卡，均已甚久曾未使用，
      將之與上開中華郵政股份有限公司花壇郵局帳戶之存摺、
      提款卡同置於機車置物箱內，不惟有誤取之不便，更徒增
      失竊、遺失之風險，自難想見被告有何將之長期置於機車
      置物箱內之必要；此外，核諸露天拍賣網站列印資料上所
      載結標日期（本院卷第29至33頁），被告所刊登拍賣之商
      品，最末一筆結標日期係99年3 月29日，亦即在此之後已
      無交易及成交紀錄，被告在其拍賣之物品均結標後，已無
      核對買家匯款金額及提領交易款項之需求，亦顯無必要將
      該帳戶之存摺及提款卡放置於機車置物箱內。再者，依上
      開郵局帳戶交易明細觀之（本院卷第21至22頁），該帳戶
      自99年1 月間起至同年3 月31日止，有頻繁之匯入及提領
      款項紀錄，匯入之款項通常當日即提領，且甫於99年2 月
      26日更換密碼；該帳戶既供被告從事網路拍賣交易使用，
      而有如此頻繁之使用情形，甫更換密碼不久，更換後仍有
      多次提領款項之紀錄，則被告在使用帳戶之過程中，自能
      對該帳戶提款卡密碼記憶甚詳，實無將密碼另行以紙條抄
      寫存放之必要；更有甚者，被告自承其帳戶密碼係以其農
      曆或國曆生日之數字排列組合而成（本院卷第51頁背面）
      ，該等密碼自非複雜難記之密碼，而被告已久未使用其台
      中商業銀行花壇分行、合作金庫商業銀行彰營分行帳戶，
      上開郵局帳戶則頻繁使用又甫經變更密碼，則被告就其郵
      局帳戶之密碼，殊無與上開台中商業銀行花壇分行、合作
      金庫商業銀行彰營分行帳戶混淆誤記之可能，更難想見有
      何將該郵局帳戶密碼抄寫於紙條上之必要。綜上各節，被
      告上開辯解核與常情相違，實難遽予採信。
（三）復自詐欺取財犯罪正犯之角度審酌，其既知利用他人之帳
      戶掩飾犯罪所得，當知社會上一般正常之人如因遺失致其
      帳戶存摺、提款卡脫離持有，為防止持有帳戶之人盜領其
      存款或將該帳戶作為不法使用而徒增訟累，必於發現後立
      即報警或向金融機構辦理掛失止付，在此情形下，如仍以
      該帳戶作為犯罪工具，則在其向他人詐騙錢財，並誘使被
      害人將款項匯入該帳戶後，極有可能因帳戶所有人已掛失
      止付而無法提領，則其大費周章從事犯罪行為，卻只能平
      白無故使金錢匯入其無法使用之帳戶，無法遂其犯罪之目
      的，並須承擔犯罪後遭追訴、處罰之風險；從而，實施詐
      欺取財之正犯若非確定該帳戶所有人不會立即報警或掛失
      止付，且確定其可在一定時間內自由使用該帳戶提款、轉
      帳，當不至於以該帳戶從事犯罪，是前開正犯當會使用經
      帳戶所有人同意而提供之帳戶，其理至明。其次，上開各
      帳戶並無帳戶掛失紀錄，有台中商業銀行花壇分行100 年
      3 月9 日中花壇字第10007200034 號函、合作金庫銀行彰
      營分行100 年3 月8 日合金彰營字第1000001034號函、中
      華郵政股份有限公司彰化郵局100 年3 月23日彰營字第10
      01800236號函可稽（100 年度偵緝字第50號卷第33至37頁
      ），而以上開帳戶之存摺、提款卡有附表所示被害人因遭
      詐騙而匯入款項至被告上開帳戶，該等詐騙所得款項亦於
      匯入後即遭領取，更足見實施詐欺取財犯罪之正犯於向被
      害人詐騙之時，確有把握該帳戶不會立即被帳戶所有人掛
      失止付，益顯被告確有將上開帳戶之存摺、提款卡、密碼
      提供予實施詐欺取財之正犯使用無疑。
（四）按金融交易常以存摺、提款卡、密碼、印鑑章等為認證依
      據，而存款帳戶、存摺及金融卡等，係供個人從事社會經
      濟活動流通資金之用，具有專屬性，且關涉個人財產權益
      及信用，倘有不明金錢來源，甚而攸關個人法律責任，難
      認有流通使用之可能，縱有特殊情況需交付他人使用，亦
      必深入瞭解用途及合理性後，再行提供使用，方符常情。
      況近來類如刮刮樂、退稅、中獎、代工及盜刷信用卡轉帳
      等詐騙案件層出不窮，詐騙集團多利用他人之人頭帳戶為
      匯款出入帳戶，不僅廣為媒體所披載，亦經政府各機關一
      再宣導提醒注意，並在金融機構內或所設自動提款機置有
      警示標語或轉帳警示畫面，再衡諸現今社會資訊流通之普
      及程度，顯見倘有陌生人不以自己名義申請開立帳戶，反
      向不特定人收取金融機構帳戶使用，帳戶所有人必當懷疑
      其收取帳戶之目的即在於遂行詐取財物等不法犯行。復佐
      以假借網路交易詐騙之案例甚多，被告既有從事網路拍賣
      交易之經驗，對網路交易應當注意之安全守則、防範詐騙
      方式等當知悉甚詳，就詐騙集團係使用他人帳戶為詐欺取
      財工具之犯罪模式，更無不知之理，其將上開帳戶之存摺
      、提款卡交付他人，顯可預見該人將上開帳戶之存摺、提
      款卡用以實施詐欺犯行，且該人利用上開帳戶詐取財物，
      並未違背被告本意，是被告主觀上應具有幫助他人詐取財
      物之不確定故意甚明。
（五）綜上，堪認被告確係基於幫助他人為詐欺取財犯罪之不確
      定故意，將其所有之上開帳戶存摺、提款卡及密碼交付予
      某姓名、年籍不詳之成年人，供作詐欺取財犯罪工具使用
      ，從而，本案事證已臻明確，被告犯行洵堪認定，應依法
      論科。
二、論罪科刑之理由
（一）查上開詐騙集團成員意圖為自己不法之所有，分別以詐術
      使附表所示之被害人陷於錯誤，而交付財物，核均係犯刑
      法第339 條第1 項詐欺取財罪。又按刑法上之幫助犯，係
      指以幫助之意思，對於正犯資以助力，而未參與實施犯罪
      之行為者而言（最高法院49年臺上字第77號判例參照），
      被告提供上開帳戶之存摺、提款卡及密碼等物予姓名、年
      籍不詳之成年人，供作前揭詐欺取財犯行之工具，顯係基
      於幫助他人詐欺取財之犯意為之，且其提供帳戶予他人之
      行為，屬刑法詐欺取財罪構成要件以外之行為，其既以幫
      助他人犯罪之意思而參與犯罪構成要件以外之行為，且在
      無證據證明被告係以正犯而非以幫助犯之犯意參與犯罪之
      情形下，依上開說明，應認其所為係幫助犯而非正犯行為
      。
（二）核被告所為，係犯刑法第30條第1 項、第339 條第1 項幫
      助詐欺取財罪。按被告以一幫助行為，雖正犯為多次詐欺
      行為，就被告而言，僅有1 次犯罪行為，仍僅成立一幫助
      犯之罪，最高法院96年度臺非字第245 號判決意旨可資參
      照，本案被告以一交付存摺、提款卡及密碼之幫助行為，
      侵害如附表所示4 名被害人之財產法益，乃一行為觸犯數
      罪名，為同種想像競合犯，僅論以一罪（最高法院98年度
      臺非字第30號、97年度臺非字第566 號、97年度臺非字第
      309 號判決意旨可資參照）。又被告係幫助他人詐欺取財
      ，屬幫助犯，爰依刑法第30條第2 項規定，減輕其刑。爰
      審酌被告並無前科，素行尚佳，有臺灣高等法院被告前案
      紀錄表1 份可稽，惟其任意提供自己所開立之帳戶予不法
      份子使用，提供之帳戶多達3 個，其行為非僅幫助詐騙者
      遂行詐財目的，同時減少詐欺者遭查獲之風險，愈使其肆
      無忌憚，加深犯罪之猖獗，致使社會經濟遭受重大危害，
      並審酌附表所示被害人之受損金額，被告迄未與被害人達
      成和解或賠償損害、犯後亦無悔意之犯後態度，暨其犯罪
      動機、智識程度等一切情狀，認公訴人請求量處有期徒刑
      6 月之刑，核屬妥適，爰量處如主文所示之刑，並諭知易
      科罰金之折算標準，以資懲儆。
據上論斷，應依刑事訴訟法第299 條第1 項，刑法第30條第1 項
前段、第2 項、第339 條第1 項、第55條、第41條第1 項前段，
刑法施行法第1 條之1 第1 項、第2 項前段，判決如主文。
本案經檢察官廖偉志到庭執行職務。
中    華    民    國   100    年    6     月    16    日
                  刑事第一庭    審判長法官  余仕明
                                法      官  胡宜如
                                法      官  楊舒嵐
以上正本證明與原本無異。
如不服本判決應於收受判決後10日內向本院提出上訴書狀，並應
敘述具體理由；其未敘述上訴理由者，應於上訴期間屆滿後20日
內向本院補提理由書(均須按他造當事人之人數附繕本)「切勿逕
送上級法院」。
告訴人或被害人對於判決如有不服具備理由請求檢察官上訴者，
其上訴期間之計算係以檢察官收受判決正本之日期為準。
中    華    民    國   100    年    6     月    16    日
                                書  記  官  陳如玲
附表：
┌─┬───┬───────┬──────┬────────┬─────┬────────────┐
│編│被害人│   詐欺方式   │  匯款時間  │    匯入帳戶    │ 匯款金額 │          證據          │
│號│      │              │            │                │（新臺幣）│                        │
├─┼───┼───────┼──────┼────────┼─────┼────────────┤
│1 │董昭蘭│於99年4 月20日│99年4 月20日│中華郵政股份有限│1萬5,000元│證人即被害人董昭蘭於警│
│  │      │中午12時40分許│中午12時52分│公司花壇郵局    │          │  詢之證述（彰警分偵字第│
│  │      │，撥打電話予董│許          │局號0000000     │          │  0000000000號警卷第3 頁│
│  │      │昭蘭，訛稱係董│            │帳號0000000     │          │  ）                    │
│  │      │昭蘭之同事，急│            │                │          │自動櫃員機交易明細單1 │
│  │      │需借款云云。  │            │                │          │  紙（同上警卷6 頁）    │
│  │      │              │            │                │          │左列帳戶開戶資料及交易│
│  │      │              │            │                │          │  明細表、客戶歷史交易清│
│  │      │              │            │                │          │  單（同上警卷第7 至8 頁│
│  │      │              │            │                │          │  、本院卷第22頁）      │
├─┼───┼───────┼──────┼────────┼─────┼────────────┤
│2 │高彗禎│於99年4 月20日│99年4 月20日│合作金庫商業銀行│1萬2,529元│證人即被害人高彗禎於警│
│  │（起訴│下午5 時48分許│晚間7 時36分│彰營分行        │          │  詢之證述（彰警分偵字第│
│  │書誤載│，撥打電話予高│許          │0000000000000號 │          │  0000000000號警卷第3 頁│
│  │為高慧│彗禎，佯稱係奇│            │帳戶            │          │  ）                    │
│  │禛）  │摩拍賣網站人員│            │                │          │郵政自動櫃員機交易明細│
│  │      │，因網站更新發│            │                │          │  單（同上警卷第5 頁）  │
│  │      │生問題，要求高│            │                │          │左列帳戶開戶資料及交易│
│  │      │彗禎依指示操作│            │                │          │  明細表（同上警卷第7 至│
│  │      │自動櫃員機確認│            │                │          │  10頁、99年度偵字第7625│
│  │      │有無扣款云云。│            │                │          │  號卷第10頁）          │
├─┼───┼───────┼──────┼────────┼─────┼────────────┤
│3 │曾昱豪│於99年4 月20日│99年4 月20日│合作金庫商業銀行│2萬9,989元│證人即被害人曾昱豪於警│
│  │      │晚間6 時30分許│晚間7 時22分│彰營分行        │          │  詢之證述（彰警分偵字第│
│  │      │，撥打電話予曾│許          │0000000000000號 │          │  0000000000號警卷第3 頁│
│  │      │昱豪，佯稱係傑│            │帳戶            │          │  ）                    │
│  │      │恩服飾服務人員│            │                │          │合作金庫銀行自動櫃員機│
│  │      │，因曾昱豪繳款│            │                │          │  交易明細單（同上警卷第│
│  │      │方式設定錯誤，│            │                │          │  5 頁）                │
│  │      │要求其依指示至│            │                │          │左列帳戶開戶資料及交易│
│  │      │自動櫃員機操作│            │                │          │  明細表（同上警卷第6至9│
│  │      │變更云云。    │            │                │          │  頁）                  │
├─┼───┼───────┼──────┼────────┼─────┼────────────┤
│4 │邱怡萍│於99年4 月20日│99年4 月20日│台中商業銀行    │1萬9,017元│證人即被害人邱怡萍於警│
│  │      │晚間6 時35分許│晚間6 時48分│花壇分行        │、3,016元 │  詢之證述（彰警分偵字第│
│  │      │，撥打電話予邱│、6 時54分許│000000000000號帳│          │  0000000000號卷第4 頁）│
│  │      │怡萍，佯稱係奇│            │戶              │          │自動櫃員機交易明細表2 │
│  │      │摩拍賣網站人員│            │                │          │  紙（同上警卷第10頁）  │
│  │      │，因繳款方式設│            │                │          │被告左列帳戶開戶資料及│
│  │      │定錯誤，要求邱│            │                │          │  交易明細（同上警卷第12│
│  │      │怡萍依指示操作│            │                │          │  至14頁、本院卷第18頁）│
│  │      │自動櫃員機取消│            │                │          │                        │
│  │      │分期付款云云。│            │                │          │                        │
└─┴───┴───────┴──────┴────────┴─────┴────────────┘
附錄論罪科刑法條：
中華民國刑法第339條第1項
意圖為自己或第三人不法之所有，以詐術使人將本人或第三人之
物交付者，處 5 年以下有期徒刑、拘役或科或併科 1 千元以下
罰金。